臺灣高等法院高雄分院刑事判決　　　　　九十一年度交上更(一)字第一號
　　上　訴　人
　　即　被　告　乙○○
　　選任辯護人　黃奉彬
右上訴人因業務過失致死案件，不服臺灣高雄地方法院八十八年度交訴字第四四號中
華民國八十八年七月二十九日第一審判決（起訴案號：臺灣高雄地方法院檢察署八十
八年度偵字第三四三三號），提起上訴，經判決後，由最高法院發回更審，本院判決
如左：
      主      文
原判決撤銷。
乙○○從事業務之人，因業務上之過失致人於死，累犯，處有期徒刑拾月。
      事      實
一、乙○○考領有職業聯結車駕駛執照，係百盛交通有限甲司（下稱百盛交通甲司）
    所僱用之司機，平時以駕駛聯結車載運貨物為業，為從事駕駛業務之人。曾於民
    國八十三年間因過失傷害案件，經臺灣高雄地方法院判處有期徒刑八月，上訴本
    院駁回確定，於八十四年九月三十日執行完畢，猶不知警惕。復於八十八年一月
    二十七日晚上，駕駛車牌號碼ＸＫ－六七０號營業聯結車，載運寬度超過車身之
    鋼板製造半形成酸洗槽，沿高雄縣林園鄉○○村○○○路欲載往雲林縣台塑甲司
    六輕廠，於同日下午六時五十分許，途經該路一三六號前時，本應注意汽車駕駛
    人駕駛貨車裝載貨物時，其寬度不得超過車身，如裝載超過車身寬度之物品時，
    應依甲路監理機關申請核發之臨時通行證，並於其物品前端懸掛明顯之紅燈，遵
    守監理機關之規定行駛，且行經未劃標線之路段，應靠右行駛，以避免危險之發
    生。而當時雖係夜間，惟天氣、路況良好，柏油路面平坦，並無障礙物或其他缺
    陷，且依其智識、能力並無不能注意之情事，詎乙○○竟疏未注意，明知其向監
    理機關所申請核發臨時通行證之通行條件已特別規定裝載物品超尺度部分應懸顯
    明之危險標誌與標燈，該聯結車允許載貨寬度僅為三甲尺，而其裝載之鋼板製造
    半形成酸洗糟寬約三．四甲尺，已超過監理機關核發臨時通行證允許載貨之寬度
    ，且警示燈裝置亮度不足，行經未劃有標線之清水岩路，又未靠右行駛，猶貿然
    行駛；適有疏未注意車前狀況，由盧福建所駕駛搭載范連生（二人均未配戴安全
    帽）之車牌號碼ＴＸＢ─六七三號輕型機車，沿清水岩路由對向駛至該處，因乙
    ○○載貨超寬且又未靠右行駛，警示燈設置亦亮度不足，猶切換遠光燈，致盧福
    建因視線不清閃避不及，而撞上聯結車所裝載超出車身之鋼板製造半形成酸洗糟
    左前角，使盧福建及范連生遭受撞擊人車倒地，盧福建因而受有右頭枕部挫裂傷
    二×四甲分、左顴骨部挫裂傷三×一甲分、左胸部條狀擦挫傷、左腹部小腸（挫
    裂傷）外露、左前臂挫裂傷二×四甲分、顱內出血之傷害，范連生因而受有左眼
    眶擦挫傷三×四甲分、左肘部擦挫傷四×五甲分、右手掌背部擦挫傷三×三甲分
    、頭部外傷併顱內出血之傷害，雖經送醫急救，其二人仍於同日晚上七時許，均
    因顱內出血傷重不治死亡。乙○○於肇事後，犯罪未被發覺前，主動向前往現場
    處理之高雄縣警察局林園分局林園派出所警員郭志文自首，並坦承肇事，接受裁
    判。
二、案經高雄縣警察局林園分局報請臺灣高雄地方法院檢察署檢察官偵查起訴。
      理      由
一、訊據上訴人即被告乙○○直承於右揭時、地駕駛上開聯結車裝載之鋼板製造半形
    成酸洗糟超過監理機關核發臨時通行證允許載貨之寬度，被害人盧福建駕駛搭載
    范連生之輕型機車見狀閃避不及而撞上其所載運超出車身之鋼板製造半形成酸洗
    糟左前角而肇事，致盧福建及范連生於撞擊人車倒地後，分別受有前開創傷，經
    送醫急救，均於同日晚上七時許傷重不治死亡之事實，惟否認涉有過失致死之犯
    罪，辯稱：伊載運之物品雖然超寬，但與本件車禍之發生並無因果關係，且伊車
    上所裝設之警示燈亮度足夠，伊已做好安全措施，肇事地點右轉且有一些電桿、
    路樹，伊因而靠左邊一點，並非未靠右行駛，伊於本件車禍之發生並無過失，且
    已和解，賠償損害云云。
二、經查：
（一）、本件被告乙○○對於其於右揭時、地駕駛上開聯結車裝載之鋼板製造半形成
        酸洗糟超過監理機關核發臨時通行證允許載貨之寬度，被害人盧福建駕駛搭
        載范連生之輕型機車見狀閃避不及而撞上其所載運之鋼板製造半形成酸洗糟
        左前角而肇事，致盧福建及范連生於撞擊人車倒地後，分別受有如事實欄所
        載之創傷，經送醫急救，均於同日晚上七時許因顱內出血傷重不治死亡之事
        實，業已坦承不諱，並經證人即百盛交通甲司經理陳日昌及事故發生後至現
        場處理之高雄縣警察局林園分局林園派出所警員郭志文到庭結證屬實。此外
        ，復有卷附警製道路交通事故調查報告表一份及肇事路段照片六幀在卷可稽
        。
（二）、按汽車駕駛人駕駛貨車裝載貨物時，其寬度不得超過車身，如欲裝載超過車
        身寬度之物品時，應填具申請書，繪製裝載圖，向甲路監理機關申請核發臨
        時通行證，憑證始得行駛；裝載超過車身物品，應於車輛前後端懸掛危險標
        識，夜間用紅燈或紅色反光標識，如甲路監理機關或警察機關對該項物品之
        裝載行駛有特別規定者，應遵守其規定；且行經未劃標線之路段，應靠右行
        駛，以避免危險之發生。道路交通安全規則第七十九條第一項第三款、第八
        十條第一項第一款、第四項及第九十五條分別定有明文。此為一般駕駛人應
        注意並能注意之事項，被告既考領有職業聯結車駕駛執照，且現為職業聯結
        車司機，理應知悉甚詳，自難諉為不知。依卷附道路交通事故調查報告表顯
        示，可知本件車禍發生當時天雖係晚上，惟天氣良好，柏油路面平坦，路況
        正常，並無缺陷或其他障礙物，且依其智識、能力並無不能注意之情事，詎
        被告乙○○竟疏未注意，明知其向監理機關所申請核發臨時通行證之通行條
        件已特別規定裝載物品超尺度部分應懸顯明之危險標誌與標燈，該聯結車允
        許載貨寬度僅為三甲尺，而其裝載之鋼板製告半形成酸洗糟寬約三．四甲尺
        ，已超過監理機關核發臨時通行證允許載貨之寬度，且警示燈裝置亦亮度不
        足，行經未劃標線之路段又未靠右行駛，猶貿然行駛，因而肇事，其駕駛行
        為顯有過失，至為灼然。
（三)、 雖被告乙○○辯稱：伊載運之物品雖然超寬，但與本件車禍之發生並無因果
        關係，且伊車上所裝設之警示燈亮度足夠，伊已做好安全措施，肇事地點右
        轉且有一些電桿、路樹，伊因而靠左邊一點，並非未靠右行駛，伊於本件車
        禍之發生並無過失云云。然查：觀諸上開道路交通事故調查報表及肇事路段
        照片，顯示清水路寬七．六甲尺，肇事後該聯結車右前輪距右側路邊一‧二
        甲尺，右後輪距右側路邊一‧七甲尺，雖左前輪距左側路邊寬一‧六甲尺，
        惟其所裝載之物品係向左側超出車身，物品左側距左側路邊僅寬約一‧一甲
        尺，就所裝載物品寬度外表觀之，距左右兩側路邊略成等距，足認被告並未
        衡量其所載物品之寬度，而盡量靠右行駛甚明，雖依卷附照片顯示肇事地點
        路況略有彎曲，路旁亦有電桿、路樹，惟現場路況略有彎曲，屬危險易肇事
        之路況，更應小心靠右行駛，以避免危險之發生；至路旁雖有電桿、路樹，
        惟依卷附照片顯示，該電桿、路樹均在柏油路面之外，並不影響被告靠右行
        駛，被告所辯為現場路況所限，並非未靠右行駛云云，顯不足採。至於證人
        即事故發生後至現場處理之高雄縣警察局林園分局林園派出所警員郭志文固
        於本院調查時到庭證稱：被告車上前後各裝置二個警示燈，我們在現場看的
        很清楚等語，然觀諸卷附道路交通事故調查報表及肇事路段照片，顯示被告
        乙○○所載運酸洗槽之寬度向左側超出車身頗多，惟被告乙○○所駕駛之聯
        結車雖有警示燈裝置，但燈泡較小且亮度不足，此據證人郭志文於原審證述
        明確（見原審卷第一五頁），並有照片附於警卷足憑，其在夜間行駛時對向
        來車確不易清晰看見載運物品超寬部分，此由撞擊點係位於聯結車所裝載物
        品超出車身之左前角部分自明，證人郭志文上開於本院調查時之證詞自不足
        為被告有利之論據。再者，被告乙○○自承：被害人距伊約五十甲尺時，伊
        就有看到並切換遠光燈等語（見一審卷第十四頁），則被告乙○○於夜間以
        遠光燈之強烈光束照射結果，更使對向來車之視線難以清晰看見載運物品超
        寬部分，而導致本件車禍之發生，是其上開所辯顯不足採。
（四）、本件交通事故肇事原因，經送請台灣省高屏澎區車輛行車事故鑑定委員會鑑
        定結果認「一、乙○○駕駛大貨車載物品超寬未靠右行駛為肇事主因。盧福
        建駕駛輕機車未注意車前狀況為肇事次因。」，經送台灣省車輛行車事故覆
        議鑑定委員會覆議結果亦認定：「乙○○駕駛大貨車，載物品超寬未靠右行
        駛，且警示燈光裝置未盡完善（亮度不足），為肇事原因。」分別有台灣省
        高屏澎區車輛行車事故鑑定委員會八十八年五月二十一日高屏澎鑑字第０六
        八八號函鑑定意見書、台灣省車輛行車事故覆議鑑定委員會九十一年五月三
        日府覆議字第九一０五一六號覆議意見書各一份在卷可稽（見一審卷第二十
        六頁及本院卷第二十二頁）。又被害人盧福建、范連生確因本件車禍受有如
        事實欄所載之創傷，傷重不治死亡之事實，業經臺灣高雄地方法院檢察署檢
        察官督同法醫師相驗明確，製有勘驗筆錄、相驗屍體證明書、驗斷書各二紙
        附卷可稽，是被告乙○○未盡其前開注意義務肇事致被害人死亡，兩者間顯
        有相當因果關係。本件罪證已臻明確，被告乙○○前揭業務過失致死犯行，
        洵堪認定。另被害人盧福建於事故發生當時並未酒後駕車之事實，業經證人
        郭志文到庭結證屬實（見本院卷九十一年六月三日訊問筆錄），且被害人盧
        福建騎乘機車未注意車前狀況（上開覆議意見書雖認盧福建無肇事因素，惟
        被害人盧福建騎乘機車如能注意車前狀況，尤其在被告開遠光燈前及時煞避
        ，本件車禍並非完全無從避免，顯亦有疏失），並與范連生二人均未配戴安
        全帽，就本件車禍事故之發生與結果損害之擴大，與有過失，惟被告之過失
        與之併存，此仍不能卸免被告乙○○之過失罪責，附此敘明。
三、本件被告乙○○係百盛交通甲司僱用之司機，平時以駕駛聯結車載運貨物為業，
    係從事駕駛業務之人，肇事當時係載運貨物欲駛往雲林縣台塑六輕廠途中，正在
    執行業務甚明，其駕車肇事致人於死，核其所為，係犯刑法第二百七十六條第二
    項之業務過失致人於死罪。被告乙○○以一次過失犯行，同時肇事致二人死亡，
    係一行為觸犯數罪名，為想像競合犯，應從一重處斷。而被告乙○○於肇事後，
    犯罪未被發覺前，主動向前往現場處理之高雄縣警察局林園分局林園派出所警員
    郭志文自首，並坦承肇事，接受裁判一節，業據證人郭志文證述綦詳（見一審卷
    第十五頁），經核合於自首之要件，應依刑法第六十二條前段規定減輕其刑。又
    被告乙○○曾於民國八十三年間因過失傷害案件，經臺灣高雄地方法院判處有期
    徒刑八月，上訴本院駁回確定，於八十四年九月三十日執行完畢之事實，有臺灣
    高等法院被告全國前案紀錄表一紙在卷可憑，其於五年以內再犯本件有期徒刑以
    上之罪，為累犯，依刑法第四十七條規定加重其刑。而被告乙○○所犯之罪，同
    時有加重及減輕之事由，依法應先加後減。
四、原審認被告乙○○罪證明確，予以論罪科刑，固非無見。惟被告警示燈裝置亮度
    不足之過失事實，原審未予認定，且被告業與被害人家屬代表達成民事和解，有
    和解書一紙在卷可考，且已付清款項，業經被害人所屬輔導會郝國樑於前審本院
    到庭陳明在卷，原審認被告雖已和解，其餘賠償金額仍未給付，顯無和解誠意因
    而量處有期徒刑一年二月，被告上訴意旨指伊已賠償損失，原判決量刑太重，即
    非全無理由，原判決既有上開可議之處，自應由本院予以撤銷改判。爰審酌被告
    乙○○於八十四年間有過失傷害前科，仍不知警惕，貿然駕車載貨超出車身之物
    品，且行經未劃標線之路段又未靠右行駛，其警示燈裝置亦亮度不足而肇事，過
    失情節非輕，其肇致被害人盧福建、范連生慘死，所生損害亦鉅，惟已與被害人
    家屬代表達成民事和解，有和解書一紙在卷可參（見一審卷第二十頁），並付清
    款項，業經被害人所屬輔導會郝國樑到庭陳明在卷（見原審卷第二十六頁），而
    被害人盧福建騎機車疏未注意車前狀況，且與范連生二人均未配戴安全帽，就本
    件車禍事故之發生與結果損害之擴大均與有過失等一切情狀，仍量處有期徒刑十
    月。
據上論結，應依刑事訴訟法第三百六十九條第一項前段、第三百六十四條、第二百九
十九條第一項前段、刑法第二百七十六條第二項、第六十二條前段、第五十五條、第
四十七條，罰金罰鍰提高標準條例第一條前段，判決如主文。
本案經檢察官彭南雄到庭執行職務。
中    華    民    國        九十一      年      七      月     十六     日
                              臺灣高等法院高雄分院刑事第三庭
                                  審判長法官  周賢銳
                                        法官  莊崑山
                                        法官  陳中和
右正本證明與原本無異。
如不服本判決應於收受本判決後十日內向本院提出上訴書狀，其未述上訴理由者，
並得於提起上訴後十日內向本院補提理由書狀（均須按他造當事人之人數附繕本)「
切勿逕送上級法院」。
                                      書記官  梁美姿
中    華    民    國        九十一      年      七      月     十七     日
附錄：本判決論罪科刑法條：
刑法第二百七十六條第二項：
從事業務之人，因業務上之過失犯前項之罪者，處五年以下有期徒刑或拘役，得併科
三千元以下罰金。
                                                                      Ｈ
